臺灣高等法院高雄分院刑事裁定　　　　110年度毒抗字第418號
抗　告　人
即　被　告　薛盛文




上列抗告人因毒品危害防制條例案件，經檢察官聲請強制戒治，
不服臺灣高雄地方法院中華民國110 年9 月13日裁定（110 年度
毒聲字第1062號） ，提起抗告，本院裁定如下：
    主  文
抗告駁回。
    理  由
一、本件抗告意旨略以：聲請人薛盛文目前因有執行有期徒刑7
    年6 月，而本次修正毒品危害防制條例亦顯示修法意旨能有
    自新之機會，爰提出抗告，請准予撤銷戒治處分云云。
二、按犯毒品危害防制條例第10條之罪者，檢察官應聲請法院裁
    定，令被告入勒戒處所觀察、勒戒，其期間不得逾2 月。觀
    察、勒戒後，檢察官依據勒戒處所之陳報，認受觀察、勒戒
    人無繼續施用毒品傾向者，應即釋放，並為不起訴之處分；
    認受觀察、勒戒人有繼續施用毒品傾向者，檢察官應聲請法
    院裁定令入戒治處所強制戒治，其期間為6 個月以上，至無
    繼續強制戒治之必要為止。但最長不得逾1 年，毒品危害防
    制條例第20條第1 項、第2 項定有明文。是檢察官依據勒戒
    處所之陳報，認受觀察、勒戒人有繼續施用毒品傾向者，應
    聲請法院裁定令入戒治處所強制戒治，此乃戒絕毒癮之法定
    程序。
三、經查：
  ㈠被告薛盛文於108 年6月25日早上11時5分許為警採集之尿液
    ，經正修科技大學超微量研究科技中心先以酵素免疫分析法
    為初步檢驗，再以液相層析串聯式質譜法確認檢驗結果，確
    呈可待因、嗎啡、安非他命、甲基安非他命陽性反應，其中
    可待因檢出濃度為873ng/ml，嗎啡檢出濃度為13, 700ng/ml
    ，安非他命檢出濃度為2,890ng/ml，甲基安非他命檢出濃度
    為40,540 ng/ml等情，有該中心108年7月10日尿液檢驗報告
    （原始編號： L00-000-000號）及高雄市政府警察局刑事警
    察大隊偵辦毒品案件尿液採證檢驗對照表（尿液代號：L00-
    000-000 號）在卷可憑。依前揭說明，本件即可排除偽陽性
    反應產生之可能。而依上開尿液檢驗結果顯示，被告尿液中
    所呈現可待因、嗎啡、安非他命、甲基安非他命濃度非低，
    足認被告確有分別於上開採尿時回溯72小時內之某時（不含
    公權力拘束期間），在不詳地點，以不詳方式，施用海洛因
    及甲基安非他命無訛；又被告另於108 年11月24日早上10時
    許，在其前位於高雄市○○區○○○路000 號居所內，以將
    海洛因放在紙菸內點燃後吸食之方式，施用第一級毒品海洛
    因，又以不詳方式在上址施用第二級毒品甲基安非他命1 次
    等事實，業據被告於警詢及偵訊中坦承不諱，且其於同日下
    午5 時51分許為警採尿送驗結果，呈可待因、嗎啡、甲基安
    非他命陽性反應乙節，有正修科技大學超微量研究科技中心
    108 年12月11日尿液檢驗報告（原始編號：F-000000號）、
    高雄市政府警察局苓雅分局偵辦毒品案件嫌疑人尿液採證代
    碼對照表（尿液代碼：F-000000號）在卷可佐，足認被告上
    開任意性自白與事實相符，堪以採認。
  ㈡被告因施用第一、二級毒品，前經原審法院以110 年度毒聲
    字第455 號裁定令入勒戒處所觀察、勒戒後，據法務部矯正
    署臺南看守所附設勒戒處所依照法務部110 年3 月26日法矯
    字第11006001760 號函修正頒布內容製作之「有無繼續施用
    毒品傾向評估標準紀錄表」及「有無繼續施用毒品傾向證明
    書」所示，本件評分結果為：前科紀錄與行為表現30分、臨
    床評估35分、社會穩定度5 分，總分70分（靜態因子65分、
    動態因子5 分；另「毒品犯罪相關司法紀錄」填載「4 」筆
    ，然實際應為「5 」筆，惟每筆5 分，上限10分，縱使是5
    筆紀錄，得分仍是10分，此部分記載得分10分，並無錯誤，
    對被告之評估計分並無影響，依新修正之有無繼續施用毒品
    傾向評估標準紀錄表及無繼續施用毒品傾向評估標準說明手
    冊，毒品犯罪相關司法紀錄總分上限為10分），綜合判斷為
    「有繼續施用毒品傾向」，此有卷附前開刑事裁定、法務部
    矯正署臺南看守所110 年9 月1 日南所衛字第11000076510
    號函暨所附有無繼續施用毒品傾向證明書及有無繼續施用毒
    品傾向評估標準紀錄表各1 份在卷可佐。前揭評估係該所專
    業知識經驗者（包括醫生）在被告執行觀察、勒戒期間，依
    其本職學識評估被告之人格特質、臨床徵候、物質使用行為
    、社會穩定度等因素所為之綜合判斷，具有科學驗證所得之
    結論；又衡酌強制戒治之目的，係為協助施用毒品者戒斷毒
    品之心癮及身癮所為之一種保安處分類型，而該評估標準係
    適用於每一位受觀察、勒戒處分之人，具一致性、普遍性、
    客觀性，倘其評估由形式上觀察，無擅斷或濫權等明顯不當
    之情事，法院宜予尊重。是以，本案被告既受有前揭評估認
    有繼續施用毒品傾向，且由形式上觀察，並無擅斷或濫權等
    明顯不當之情事。
  ㈢綜上所述，原審因而依檢察官之聲請，適用毒品危害防制條
    例第20條第2 項後段之規定，裁定令入戒治處所施以強制戒
    治，其期間為6 個月以上，至無繼續強制戒治之必要為止，
    但最長不得逾1 年，經核並無不合。被告抗告意旨，請求給
    予自新機會云云，並非法律應斟酌之情形，被告執上開情詞
    提起抗告，為無理由，應予駁回。
據上論結，應依刑事訴訟法第412 條，裁定如主文。
中    華    民    國   110    年    10    月    20    日
                  刑事第四庭    審判長法  官  黃建榮
                                      法  官  陳君杰
                                      法  官  任森銓
以上正本證明與原本無異。
不得再抗告。
中    華    民    國   110    年    10    月    20    日
                                      書記官  謝佳育